臺灣臺北地方法院民事判決　　　　　　　 94年度勞訴字第3號
　　原　　　告　丙○○
　　　　　　　　　　　　　樓
　　訴訟代理人　王淑琍律師
　　被　　　告　中國信託商業銀行股份有限公司
　　法定代理人　乙○○
　　訴訟代理人　甲○○
右上列當事人間請求給付退職金事件，經本院於民國94年3月7日
言詞辯論終結，判決如下：
    主    文
原告之訴及假執行之聲請均駁回。
訴訟費用由原告負擔。
    事實及理由
一、本件原告起訴主張：原告自民國83年6月20日起受僱訴外人
    萬通商業銀行股份有限公司（下稱萬通銀行），迄於92年間
    萬通商業銀行遭被告公司合併，被告公司並制頒萬通銀行員
    工退職辦法，依該辦法第3條本文及第1款及第2款規定：「
    1.工作年資：以員工於本行實際服務年資計算，並一律計至
    實際退職日止。2.退職金基數計算標準：Ｎ為服務年資，未
    滿一年者，按月依比例計給之，未滿一個月者，以一個月計
    給之」。原告工作年資為9年11個月餘，依上開員工退職辦
    法應以工作年資10年為標準計算退職金，原告於申請離職前
    已向公司人事室詢問，並經承辦人即訴外人蕭幼枝請示高層
    主管後回覆原告可以10年年資即「2N+6」之標準計算退職金
    ，原告及同事丁○○以電子郵件詢問亦得到相同答案。原告
    於93年3月31日提出離職申請，並於93年5月21日實際自被告
    公司離職。原告月平均工資為新台幣（下同）101,848元，
    被告應依上開員工退職辦法第3條規定給付原告「2N+6」之
    退職金計2,648,048元[101,848× (2×10+6)=2,648,048]，
    詎原告屆期離職後，被告公司僅以上開員工退職辦法第3條
    「5年以上未滿10年」之標準計付退職金與原告「N+4」之退
    職金計1,425,872元與原告，短少1,222,176
    元（應付2,648,048-已付1,425,872=1,222,176）。縱認原
    告依上開退職金辦法僅能領取「2n+6」之退職金，然蕭幼枝
    既經請示高層主管後為上開答覆，則其回答內容自應視為被
    告公司之回覆，被告誘騙原告提出離職申請後，再以不利於
    原告之計算方式剋扣原告之退職金，其行為非但違反誠信原
    則，亦悖於禁反言法理，違反對原告勞動契約之附隨義務，
    應賠償原告上開退職金1,222,176元之損害。又訴外人蕭幼
    枝上開回答錯誤致原告權利受損，蕭幼枝應依民法第184條
    第1項前段規定對原告負損害賠償，被告應依民法第188條第
    1 項規定負僱用人連帶賠償責任，賠償原告上開1,222,176
    元之損害等情，爰求為命被告給付原告1,222,176元，及自
    起訴狀繕本送達翌日起至清償日止，按年息5﹪計付法定遲
    延利息之判決；並陳明願供擔保，請准宣告假執行。
    被告則以：上開萬通銀行員工退職辦法第3條明文規定：「
    工作年資」為5年以上未滿10年者，其「退職金基數」為「
    N+2」，而所謂工作年資係指「員工於本行實際服務年資（
    不含留職停薪年資）計算，並一律計算至實際退職日止」，
    原告工作年資為9年11個月餘，自應適用上開「N+2」之標準
    計算退職金。至所謂「未滿一年者，按月依比例計給之，未
    滿一個月者，以一個月計給之」，係指「退職金基數」而言
    ，原告將退職金基數之計算方式與工作年資混淆解釋，並不
    正確。原告主張其曾詢問人事室承辦人員蕭幼枝及被告說法
    前後不一云云，被告均否認。被告依股東會通過之上開「萬
    通銀行員工退職辦法」規定計付「N+4」（包括基數2之業務
    交接獎勵金）之退職金與原告計1,425,872元，並未積欠原
    告任何款項等語，資為抗辯。而聲明求為原告之訴及假執行
    之聲請均駁回；如受不利判決，願預供擔保，請准宣告免為
    假執行。
二、原告主張其自83年6月20日起受僱訴外人萬通銀行，嗣於92
    年間萬通銀行遭被告公司合併，被告公司制頒萬通銀行員工
    退職辦法，原告於93年3月31日提出退職申請，並於同年5
    月21日實際離職，原告工作年資為9年11個月餘，月平均工
    資為101,848元，被告公司以上開員工退職辦法第3條「5年
    以上未滿10年」之標準計付退職金與原告「N+4」之退職金
    計1,425,872元之事實，業據提出萬通銀行員工退職辦法及
    退休（職）金核算表各乙份在卷可查（見本院93年度北勞調
    字第109號卷第7頁至第8頁），並為被告所不爭，堪信為真
    實。經查：
（一）上開萬通銀行員工退職辦法第3條本文及第1款、第2款分
      別規定「1.工作年資：以員工於本行實際服務年資計算，
      並一律計至實際退職日止。2.退職金基數計算標準：Ｎ為
      服務年資，未滿一年者，按月依比例計給之，未滿一個月
      者，以一個月計給之」、「工作年資為10年（含）以上者
      ，其退職金基數為2N+4；工作年資為5年以上未滿10年者
      ，其退職金基數為N＋2」（見本院93年度北勞調字第109
      號卷第7頁）。由上開員工退職辦法規定可知，員工之工
      作年資係指計算至實際退職日止之實際年資，如工作年資
      為10年以上者，其退職金基數始為2N+4，如工作年資為5
      年以上未滿10年者，其退職金基數僅為N+2。上開所謂「N
      為服務年資，未滿1年者，按月依比例計給之，未滿1個月
      者，以1個月計給之」，係在說明「退職金基數計算標準
      」，自不能將之作為「工作年資」之解釋。查原告之工作
      年資為9年11個月餘，原告之工作年資既為5年以上未滿10
      年，依上開員工退職辦法第3條規定，其退職金基數應為
      「N+2」，加上業務交接獎勵金基數為2（見本院93年度北
      勞調字第109號卷第7頁之員工退職辦法第3條規定），被
      告以「N+4」之標準計付退職金與原告，並未短少。原告
      主張被告應以「2N+6」之標準計付退職金，自不足取。原
      告雖主張其辦理退職前已詢問人事室之退職金承辦人員即
      訴外人蕭幼枝關於其退職金之適用方式，蕭幼枝答覆其可
      適用10 年以上之退職金基數「2N+4」計算云云。惟查縱
      如原告所述，訴外人蕭幼枝係回答其可適用「2N+4」之退
      職金計算標準。然原告已知蕭幼枝僅為人事室退職金之承
      辦人員，則蕭幼枝自無代表被告公司之權限，而上開員工
      退職辦法第3條已將原告之退職金計付方式規定明確，自
      不因承辦人員之錯誤回答而變更上開員工退職辦法規定，
      原告此部分主張，為無足取。原告復云其以電子郵件方式
      詢問被告公司，亦經被告公司以電子郵件方式回覆可適用
      「2N+4 」之退職金基數標準。為被告所否認，原告就此
      不能舉證證明，仍不足取。
（二）原告又主張訴外人蕭幼枝回覆伊可適用10年以上退職金基
      數之計算方式之前，已經請示主管，故蕭幼枝上開錯誤回
      答應視為被告公司之錯誤，被告違反對原告勞動契約之附
      隨義務云云，為被告所否認。查證人蕭幼枝到場證稱：其
      並非主管上開員工退職金業務之人員，其僅是將公司審核
      之結果通知當事人，如有人詢問其關於退職金辦法之問題
      ，其會以其對於上開退職金辦法之瞭解回答（見本院卷第
      24 頁）等語；再證人即曾在被告公司任職與原告為同事
      之丁○○到場證稱：伊於93年3月間以口頭詢問蕭幼枝關
      於原告適用退職金辦法之問題，蕭幼枝回覆關於原告之退
      職金基數計算標準應為2N（見本院卷第22頁）等語，自難
      認定訴外人蕭幼枝於回答原告退職金辦法相關問題前曾先
      請示主管。原告此部分主張，仍不足取。
（三）按民法第188條第1項規定之僱用人責任，以受僱人因執行
      職務，不法侵害他人之權利者為要件，此觀民法第188條
      第1項規定即明。再民法第184條第1項規定因故意或過失
      ，不法侵害他人之權利，負損害賠償責任。故依民法第
      184條第1項前段規定請求損害賠償者，以受有實際損害為
      成立要件（最高法院19年上字第363號判例參照）。原告
      主張訴外人蕭幼枝故意提供不實消息為上開錯誤回答致原
      告陷於錯誤而向被告提出離職申請，因此不能以較優惠之
      「2N+6」計算方式領取退職金，蕭幼枝應負民法第184條
      第1項規定之損害賠償責任，被告應依民法第188條第1項
      規定負僱用人責任云云，仍為被告所否認。查縱認蕭幼枝
      回覆原告之退職金基數有不正確之狀況，然蕭幼枝係依據
      其對於退職金辦法之理解所為之回答，業據蕭幼枝證述明
      確（見本院卷第24頁），自難以蕭幼枝提供之退職金資訊
      不正確，即推認蕭幼枝係故意提供不正確之資訊與原告。
      次查上開員工離職辦法第2條明確規定，退職申請截止日
      為93年3月31日（見本院93年度北勞調字第109號卷第7頁
      ），而原告即是於93年3月31日提出離職申請，已如前述
      ，故原告至多僅能以其9年11個月餘之工作年資依上開員
      工退職辦法辦理離職，原告不可能延長其工作年資至10
      年以上致能依上開員工退職辦法以「2N+6」之退休金基數
      請領離職金，自不會產生因蕭幼枝告知錯誤使原告不能依
      照較優惠之2N+6方式領取離職金，原告並未因蕭幼枝之告
      知錯誤而受到損害，與民法第184條第1項前段規定之要件
      不符，蕭幼枝對原告毋庸負損害賠償責任，被告當毋庸負
      民法第188條第1項規定之僱用人損害賠償責任。原告此部
      分主張，洵不足取。
三、綜上所述，被告依上開員工退職辦法第3條規定僅需以退職
    金基數為「N+4」給付退職金與原告，被告亦無違反附隨義
    務之情況，則原告依上開員工退職辦法第3條、民法第188條
    第1項及民法不完全給付規定，請求被告給付1,222,176元及
    自起訴狀繕本送達翌日起至清償日止，按週年利率5﹪計算
    之法定遲延利息，洵屬無據，不應准許。原告假執行之聲請
    ，因訴之駁回而失所依據，不予准許。
四、兩造其餘主張陳述及所提之證據，經本院審酌後，認均不足
    以影響本判決之結果，均毋庸再予論述，附此敘明。
五、據上論結，原告之訴為無理由，依民事訴訟法第78條，判決
    如主文。
中　　華　　民　　國　　94　　年　　3 　　月　　7 　　日
                  民事第三庭    法　官　黃書苑
以上正本係照原本作成。
如對本判決上訴，須於判決送達後20日內向本院提出上訴狀。
中　　華　　民　　國　　94　　年　　3 　　月　　7 　　日
                    　　　　　　書記官　趙郁涵
